【裁判字號】    97,財管,42
【裁判日期】    970515
【裁判案由】    指定遺產管理人
【裁判全文】
臺灣臺中地方法院民事裁定              97年度財管字第42號
聲  請  人  臺中商業銀行股份有限公司
法定代理人  乙○○
代  理  人  丙○○
相  對  人  李明海律師
上列聲請人聲請指定被繼承人甲○○遺產管理人事件，本院裁定
如下：
    主  文
選任李明海律師為被繼承人甲○○（男，民國六十四年八月六日
生，身分證統一編號：Ｚ000000000號，生前住臺中縣
東勢鎮○○里○○鄰○○路二一五之五號，於民國九十五年七月
二十七日死亡）之遺產管理人。
准對被繼承人甲○○之繼承人為承認繼承之公示催告。
被繼承人甲○○之繼承人，應自前項公示催告最後登載新聞紙之
日起，壹年內承認繼承，上述期限屆滿，無繼承人承認繼承時，
被繼承人甲○○之遺產，於清償債權並交付遺贈物後，如有剩餘
即歸屬國庫。
聲請程序費用新臺幣壹仟元由被繼承人甲○○之遺產負擔。
    理  由
一、按繼承開始時，繼承人有無不明，而無親屬會議或親屬會議
    未於一個月內選定遺產管理人者，利害關係人得聲請法院選
    任遺產管理人，並由法院依公示催告程序，定六個月以上之
    期限，公告繼承人，命其於期限內承認繼承。按公示催告之
    公告，應黏貼於法院之公告處，並登載於公報、新聞紙或其
    他相類之傳播工具；前項登載公報、新聞紙或其他相類之傳
    播工具之日期或期間由法院定之。又按民事訴訟法第五百四
    十二條及第五百四十三條之規定，除申報權利期間外，於依
    民法第一千一百七十八條所為之公示催告準用之，民法第一
    千一百七十七條、第一千一百七十八條第一項、第二項、民
    事訴訟法第五百四十二條、非訟事件法第一百五十二條均規
    定甚明。又先順序繼承人均拋棄其繼承時由次順序之繼承人
    繼承，其次順序繼承人有無不明或第四順序之繼承人均拋棄
    其繼承者，準用關於無人承認繼承之規定。民法第一千一百
    七十六條第六項亦著有明文。
二、本件聲請意旨略以：被繼承人甲○○（男，民國○○○年○
    月○日生，身分證統一編號：Ｚ000000000號，生
    前住臺中縣東勢鎮○○里○○鄰○○路二一五之五號）生前
    曾向聲請人貸款未清，即於九十五年七月二十七日死亡，其
    尚留有遺產，惟其繼承人均拋棄繼承，是其繼承人處於有無
    不明之狀態，且親屬會議未於法定期間內選定遺產管理人，
    致該遺產無人管理而民事訴訟程序亦因而停止無以進行，自
    有聲請本院選定遺產管理人，依法踐行公示催告等程序之必
    要等語，並提出本院家事法庭函文、戶籍謄本及貸款契約書
    等件為證。
三、聲請人所主張之事實業經提出前揭證據為證，復經本院調取
    本院九十五年度繼字第一六八九號拋棄繼承事件卷宗核閱屬
    實，自堪信為真實，且與上開法條尚無不合。另經本院函請
    社團法人臺中律師公會推薦有意願擔任本件遺產管理人之人
    選，經該公會推薦由李明海律師擔任本案遺產管理人，此有
    該律師公會九十七年五月九日中律謙三字第九七二二九號函
    暨所附該律師基本資料表乙件附卷可稽。李明海律師為執業
    律師，非但具有專業知識及能力，且與被繼承人所遺遺產間
    無利害關係，若由其擔任本事件之遺產管理人，定能秉持其
    專業倫理擔當此具公益性質之職務，並順利達成管理保存及
    清算遺產之任務。執此，本院認為由其擔任被繼承人之遺產
    管理人，應屬妥適，爰指定之。並依法為承認繼承之公示催
    告。末按，民法第一千一百八十五條規定：一千一百八十七
    條所定之期限屆滿，無繼承人承認繼承時，其遺產於清償債
    權，並交付遺贈物後，如有賸餘，歸屬國庫，附此敘明。
四、依非訟事件法第一百五十七條裁定如主文。
中    華    民    國    97    年    5     月    15    日
                  家事法庭      法  官  簡賢坤
以上正本係照原本作成
如對本裁定抗告，須於裁定送達後十日內向本院提出抗告狀（須
附繕本）。
中    華    民    國    97    年    5     月    15    日
                                書記官  林錦源


司法院資訊處製作；財團法人民間司法改革基金會備份。
